【裁判字號】    89,上訴,3669
【裁判日期】    890929
【裁判案由】    強盜等
【裁判全文】
臺灣高等法院刑事判決                          八十九年度上訴字第三六六九號
    上  訴  人  臺灣臺北地方法院檢察署檢察官
    被      告  乙○○
    選任辯護人  許進德
                翁如瑩
                林耀泉
右上訴人因被告強盜等案件，不服臺灣臺北地方法院八十九年度訴字第一一七三號，
中華民國八十九年九月二十九日第一審判決（起訴案號：臺灣臺北地方法院檢察署八
十九年度偵字第一三六五九號）提起上訴，本院判決如左：
    主  文
上訴駁回。
    理  由
一、公訴意旨略以：被告乙○○曾犯詐欺罪，經臺灣板橋地方法院判處有期徒刑二年
    三月確定，甫於民國八十七年十月十八日執行完畢，竟不知悔改，八十九年六月
    間因細故與告訴人甲○○發生激烈口角，被告忿恨難平亟思教訓告訴人，竟意圖
    為自己不法之所有，於八十九年六月二十四日凌晨四時許，持其所有水果刀一把
    ，至臺北縣新店市○○街十六巷二十號一樓，破壞該處後門門鎖並侵入居住其內
    之告訴人房間，以水果刀抵住其頸部，以膠帶黏住其嘴巴，並口出惡言稱「幹你
    娘，你不要太白目」，旋自告訴人房間衣櫃取得黑色皮帶一條，抽打並出手毆擊
    甲○○，使告訴人受有左右膝及小腿挫傷、頸部挫傷之傷害，復以咖啡色皮帶將
    其綑綁，致使不能抗拒，而搶走其皮包內之新臺幣（下同）八千六百元，離去時
    復恐嚇其不得報警，否則將死得很難看等語，使告訴人心生畏懼，致生危害於安
    全，嗣經告訴人報警循線查獲，因認被告乙○○涉犯刑法第二百七十七條第一項
    傷害、刑法第三百三十條加重強盜及刑法第三百零五條恐嚇危害安全罪嫌。
二、按犯罪事實，應依證據認定之，無證據不得認定其犯罪事實；不能證明被告犯罪
    者，應諭知無罪之判決，刑事訴訟法第一百五十四條、第三百零一條第一項分別
    定有明文。又認定不利於被告之事實，須依積極證據，苟積極證據不足為不利於
    被告事實之認定時，即應為有利於被告之認定，更不必有何有利之證據。又告訴
    人之告訴，係以使被告受刑事訴追為目的，是其陳述是否與事實相符，仍應調查
    其他證據以資審認（最高法院三十年上字第八一六號、五十二年台上字第一三０
    ０號判例意旨參照）。
三、公訴人起訴被告涉犯刑法第二百七十七條第一項傷害、刑法第三百三十條加重強
    盜及刑法第三百零五條恐嚇危害安全罪嫌，係以訊據被告雖矢口否認右揭犯行，
    辯稱：因曾與甲○○發生口角，才被誣陷，伊從未去過甲○○住處云云。惟查，
    右揭犯罪事實，業據告訴人即被害人甲○○指訴綦詳，並有咖啡色皮帶乙條扣案
    可資佐證，又被害人確受有如事實欄所載之傷害，且其住處後門曾遭破壞等情，
    亦有診斷證明書乙紙、照片二幀等附卷可稽，且查被害人甲○○指證被告左腿確
    有長疤之情，亦經警勘驗屬實，有勘驗照片四幀可稽為論據。
四、訊據被告乙○○堅決否認有被訴之上開犯行，辯稱：因告訴人曾在其投資之摸摸
    茶工作，惟因工作態度不佳，與伊發生爭吵及互毆，可能告訴人心有不甘而誣陷
    伊，伊根本從未到過告訴人家中，伊穿短褲時，腳部之傷痕，很多人都可看到，
    伊無傷害、強盜、恐嚇危害安全之犯行等語。
五、告訴人之指訴，原在意使被告受刑事處分，非有其他旁證，尚難單憑告訴人之指
    訴，據以論罪。查告訴人甲○○指訴稱：六月二十四日凌晨四時許，伊已睡著，
    被告戴白色紗布口罩，身穿休聞短褲，手持水果刀進來，被告先手持水果刀抵住
    伊脖子，右手出拳打伊臉，伊才醒來，醒來後被告還對伊臉打好幾下，伊就想跑
    ，但被被告用手拉住伊頭髮，被告就用全身壓住伊，並開始對伊動手動腳，伊就
    喊救命，被告即用手摀住伊嘴巴，並辱罵伊「幹你娘，你不要太白目」，並自口
    袋掏出膠帶封住伊口，因伊反抗，並自衣架上取出黑色皮帶，抽打伊十餘下，伊
    因捲曲身體，所以腳被抽打到，後來被告以咖啡色皮帶綁伊，並拿走伊皮包內八
    千六百元，當日被告離去後，伊即立刻報警，是警員叫伊先搬家再作報案筆錄，
    伊是憑被告說話聲音及被告腳上疤痕才認出被告，伊未曾在被告投資之摸摸茶上
    班，係因找梁高文而認識被告云云。惟告訴人曾在被告投資之摸摸茶上班，因告
    訴人上班態度不佳而與被告發生爭吵拉扯，至於被告腳上有槍傷留下之疤痕，因
    被告常著短褲而為摸摸茶上班小姐所週知等情，已據證人李世發、鍾智全、陳進
    利、梁高文於原審結證在卷（見原審卷第三十至三十四頁），被告與告訴人間已
    有私人間隙，而告訴人知被告腿上有疤痕並非難事；再依據告訴人所提驗傷單即
    診斷證明書記載「左右膝及小腿挫傷（瘀血、腫脹）及頸部挫傷」（附於偵卷第
    二十一頁），並未見告訴人身上尚有其他傷勢之記載，然若依告訴人指訴「被告
    先出拳打伊臉，後再打好幾下」、「以皮帶抽打伊身上十餘下」、「以皮帶綁伊
    雙手」，則為何告訴人之臉部未見有瘀血或腫脹？再縱使告訴人捲曲著身體，因
    被告是隨意抽打，不可能僅打到告訴人腿部，告訴人之手或臉或背部，亦應一併
    會被抽打到，為何告訴人背部或手部均未見有挫傷，甚至如告訴人所述告訴人之
    雙手被綁，是告訴人自行掙脫，則告訴人雙手手腕處亦應有瘀痕才是，惟均未見
    驗傷單上有此記載，顯見告訴人指訴被告如何施以強暴之手段，與告訴人驗傷檢
    驗之結果，並不相符。該驗傷單既已明確記載告訴人受傷之情形，足資判斷，檢
    察官聲請調取告訴人就診資料，本院認無必要。告訴人指訴被告加害之經過與告
    訴人之傷勢並不符合。且查告訴人雖曾於八十九年六月二十四日凌晨報案，惟告
    訴人報案後，僅表示乙○○進伊房子，拿走伊東西，但對案情語多保留，並未表
    示要報案，致使值勤警員林志成自行推斷被告是告訴人之男友，因感情糾紛而發
    生口角，而在工作記錄簿記載成「並於永平街十六巷二十號一樓處理民眾甲○○
    與男友乙○○感情糾紛，發生口角經現場了解後，已協調排除」一事，此經證人
    林志成於原審證述明確（見原審卷第四十九頁反面、五十頁），並有警員工作紀
    錄簿影本一紙附於原審卷第五十二頁可證。告訴人雖陳稱：當天報案強盜，並有
    錄影云云，經本院向臺北縣警察新店分局查詢，據復：「有關甲○○所報被強盜
    一案，經本分局安康派出所查復，吳女於八十九年六月二十四日報案，經派員前
    往瞭解處理，係因男女感情糾紛當場予以排解（如工作紀錄簿影本），並無錄影
    帶及其他相關資料。」有該局（八九）北警店刑字第三六四五０號函附於本院卷
    可稽。告訴人報案時如已確認進入其家中之人為被告，為何不明白指訴案情經過
    ，而竟然語帶保留致使警員誤判成男女朋友感情糾紛，又為何於事發後近一個星
    期，突然表示要告被告強盜，且就犯罪經過，原本記憶應是最清楚之案發時，陳
    述卻語帶保留，惟於案發後一個星期，記憶應較模糊時，反而清楚交待，均在在
    證明告訴人之所訴，與常情有違。告訴人雖曾提出驗傷單，然此僅能證明告訴人
    曾受傷，惟並無法證明該傷是被告所造成，告訴人所指被告加害之方式與驗傷之
    結果，並不相符，亦如前述。又告訴人家中後門鐵門上雖有敲打痕跡，雖有照片
  可證（附於偵卷第十六頁），然亦無法證明該敲打痕跡是八十九年六月二十四日
    凌晨有人侵入告訴人家中所造成，且無證據證明係被告所為。被告腳部之傷疤，
    於其穿短褲時，即可看到，此由偵查卷第十九、二十頁之照片觀之甚明，尚不能
    以告訴人知悉被告此一特徵，即為被告不利之認定，上開證據均不足以證明被告
    有告訴人指訴之犯罪。雖證人己○○於八十九年十一月十五日在本院調查時證稱
    ：「（告訴人有否在摸摸茶店工作）無，我去時甲○○與阿文在摸摸茶客廳泡茶
    聊天，客人是在裡面泡茶。」證人丁○○於八十九年十一月十五日在本院調查時
    證稱：「我在凌晨四點五十分左右，經過新店市○○路○段，目擊一歹徒神色緊
    張跑過來，我當時開車差點撞倒他，看見歹徒戴白色手套、留短髮、穿米黃色有
    領子休閒服及類似海灘褲，身高約一百八十五公分，體型胖，我踩煞車時約有一
    分鐘注意看他」；「指認在庭之被告，我二十三日與女友分手，心情不好，二十
    四日凌晨看見被告神色緊張的在拔白手套，他未注意我開車，我差點撞到他」。
    證人即告訴人之母戊○○於八十九年十一月二十九日在本院調查時雖證稱：打電
    話恐嚇之人像被告之聲音云云。證人丁○○於事隔近五月後始出面作證於八十九
    年六月二十四日凌晨四點五十分，在新店市○○路○段，看過被告，惟為被告所
    堅決否認，尚難以此一證人之證言即推定係被告所為，而證人戊○○係被告之母
    ，被告否認有打電話恐嚇，戊○○與告訴人係至親，難期其為合於實情之陳述，
    證人丁○○、戊○○上開證言尚難遽以採為不利被告之證據。至於證人己○○之
    證言亦無從認定被告犯罪。此外，復查無其他證據足以證明被告有被訴之犯行，
    不能證明被告犯罪。因被告與告訴人有所過節之事實已明，被告聲請傳喚證人丙○○證明該一事實，本院認無必要，附此敘明。
六、原審以不能證明被告犯罪，諭知被告無罪之判決，經核並無不合。檢察官循告訴
    人請求仍指被告有被訴傷害、加重強盜、恐嚇危害安全犯行，指摘原判決不當，
    為無理由，應予駁回其上訴。
據上論斷，應依刑事訴訟法第三百六十八條，判決如主文。
本案經檢察官林炳雄到庭執行職務。
中      華      民      國    九十      年      二      月    二十七    日
                              臺灣高等法院刑事第三庭
                                  審判長法  官  張  連  財
                    法  官  張  傳  栗
                                        法  官  李  英  勇
右正本證明與原本無異。
檢察官對於加重強盜部分（含牽連之傷害部分）如不服本判決應於收受送達後十日內
向本院提出上訴書狀，其未敘述上訴之理由者並得於提起上訴後十日內向本院補提理
由書（均須按他造當事人之人數附繕本）。
                                        書記官  倪  淑  芳
中      華      民      國    九十      年      三      月      二      日


司法院資訊處製作；財團法人民間司法改革基金會備份。
